臺灣臺北地方法院民事判決　　　　　　　94年度家訴字第36號
　　原　　　告　丙○○
　　訴訟代理人　蔡朝安律師
　　　　　　　　吳上晃律師
　　　　　　　　黃士洲律師
　　被　　　告　甲○○
　　訴訟代理人　乙○○　　同右.
上列當事人間請求確認婚姻關係存在事件，本院於民國 94 年 3
月 25 日言詞辯論終結，判決如下：
    主      文
確認原告丙○○（女、民國20年12月23日生、Ｚ000000000號）與
被告甲○○（男、民國10年5 月13日生、
Ｚ000000000 號）間之婚姻關係存在。
訴訟費用由被告負擔。
    事實及理由
一、原告起訴主張原告於結婚前，不知被告係有大陸配偶，而於
    42年4 月9 日與被告舉行公開結婚儀式，兩造在事實上已成
    為夫妻多年，並育有成年子女五人。惟因被告在來台前，在
    大已有配偶柯秀卿，並已為
    姻係確係合法成立，然該婚姻關係無法於戶政機關辦理婚姻
    登記，原告因而不受婚姻關係存在之推定，不僅原告現在是
    否具備被告合法配偶之身分，抑或是未來原告或被告百年之
    後，是否具備他方繼承人適格，均處於不安定之狀態，實有
    提起確認婚姻關係存在之訴，進而排除此不安定之狀態，以
    維原告之利益等情，已據原告提出
    片等件為證，核與證人張郭碧雲之證述情節相符，且為被告
    所不爭執，堪信為真。
二、按「結婚，應有公開之儀式及二人以上之證人。」為 74 年
    6 月 3 日修正前民法第 982 條訂有明文，次按「結婚應有
    公開之儀式，此係指結婚之當事人應行定式之儀式，使不特
    定人得以共聞共見認識其為結婚者而言，所謂二人以上之證
    人，只須有行為能力在場親見而願證明者已足，不以證婚人
    為限。」為最高法院 51 年台上字第 551 號判例所明示。
    依前揭之事證所述，原告確實有於 42 年 4 月 9 日於台南
    市與被告，舉行公開之結婚儀式，並邀宴親友，業符前揭民
    法及司法判解所規定公開儀式、不特定人得以共見共聞之法
    律要件，足資認定原告與被告婚姻關係存在甚明。
三、復按司法院大法官會議第 242 號解釋乃宣示「惟國家遭遇
    重大變故，在夫妻隔離，相聚無期之情況下所發生之重婚事
    件，與一般重婚事件究有不同，對於此種有長期實際共同生
    活事實之後婚姻關係，仍得適用上開第九百九十二條之規定
    予以撤銷，嚴重影響其家庭生活及人倫關係，反足妨害社會
    秩序，就此而言，自與憲法第二十二條保障人民自由及權利
    之規定有所牴觸。」故本件兩造之重婚，依前開解釋，利害
    關係人自不得訴請撤銷之。
四、末按確認法律關係之訴，非原告有即受確認判決之法律上利
    益者，不得提起之；確認證書真偽或為法律關係之基礎事實
    存否之訴，亦同。前項確認法律關係基礎事實存否之訴，以
    原告不能提起他訴訟者為限。民事訴訟法第247 條定有明文
    。原告與被告間之婚姻關係既係合法成立，然該婚姻關係未
    於戶政機關辦理登記，並不受婚姻關係存在之推定，不僅原
    告現在是否具備被告合法配偶之身分，抑或是未來原告或被
    告百年之後，是否具備他方繼承人適格，均處於不安定之狀
    態，自有提起確認婚姻關係存在之訴，進而排除此不安定之
    狀態，以維原告之利益，是以原告訴請確認兩造間之婚姻關
    係存在，有即受確認判決之法律上利益。從而，原告據以訴
    請確認兩造間之婚姻關係存在，為有理由，應予准許。
五、結論：本件原告之訴為有理由，並依民事訴訟法第78條，判
    決如主文。
中　　華　　民　　國　　94　　年　　3 　　月　　31　　日
                  家事法庭法  官  彭南元
以上正本係照原本作成。
如對本判決上訴，須於判決送達後20日之不變期間內，向本院提
出上訴狀。
中　　華　　民　　國　　94　　年　　3 　　月　　31　　日
              　　　　　　書記官  陳盛吉
